臺灣高等法院刑事判決　　　　　　　　　　　　九十三年度上更(一)字第三四七號
　　上　訴　人
　　即　被　告　乙○○
　　指定辯護人　本院公設辯護人甲○○
右被告因違反槍砲彈藥刀械管制條例案件，不服臺灣桃園地方法院八十九年度訴字第
九八二號，中華民國九十年三月一日第一審判決（起訴案號：臺灣桃園地方法院檢察
署八十八年度偵字第一四五二七號），提起上訴，經判決後，由最高法院發回更審，
本院判決如左：
        主  文
原判決關於乙○○部分撤銷。
乙○○未經許可，持有可發射子彈具有殺傷力之改造玩具手槍，處有期徒刑壹年捌月
，併科罰金新台幣壹拾伍萬元，罰金部分如易服勞役，以銀元參佰元（即新台幣玖佰
元）折算壹日。扣案之改造貝瑞塔玩具手槍（含彈匣貳個，槍枝管制編號00000
00000號）壹把、改造克拉克玩具手槍（含彈匣貳個，槍枝管制編號00000
00000號）壹把，均沒收。
        事  實
一、乙○○於民國八十八年九月七日未經許可，無故持有可發射子彈具有殺傷力之仿
    半自動改造貝瑞塔玩具手槍（含彈匣二個）與改造克拉克玩具手槍（含彈匣二個
    ）各乙把，置放於桃園縣桃園市○○路五一０號之一Ｄ棟十四樓，即蔡偉哲（業
    經本院前審判決確定）、姜螢婷、薛剛沛（以上二人業經不起訴處分確定）住處
    之客廳，嗣於同日晚上七時三十分許，經警循線查獲，並扣得上開改造玩具手槍
    二把（均各含彈匣二個）。
二、案經臺北縣警察局板橋分局報請臺灣桃園地方法院檢察署檢察官偵查起訴。
    理  由
一、上訴人即被告乙○○先於警詢及原審坦承，有攜帶改造貝瑞塔及改造克拉克手槍
    各乙把至事實欄所示之處所，惟否認非法持有槍械之犯意，辯稱：該二把改造之
    手槍，是綽號「阿基」之人，委託我拿去報繳的，我有先向中隊長報備云云；嗣
    於本院審理中，對於右揭事實坦承不諱。
二、經查：
  (一)扣案之仿半自動改造貝瑞塔玩具手槍（含彈匣二個）與改造克拉克玩具手槍（含
    彈匣二個）各乙把，業據被告於警詢、偵查、原審及本院審理坦承確為其攜至前
    揭處所（見偵查卷第十九頁反面、第一０三頁反面、原審卷第六十九頁、本院卷
    第三十七頁），核與原審共同被告蔡偉哲、證人洪東修、證人薛剛沛陳述相符（
    見原審卷第六十八頁、第一四八頁、偵查卷第八十六頁），復有案件現場紀錄、
    查獲現場照片、扣押物品清單在卷可稽（見偵查卷第二十四頁、第九十三頁、第
    一二０頁），則被告所為不利於己之陳述，堪認與事實相符，足以採信。
  (二)被告雖稱二把改造手槍係「阿基」交付其報繳，但始終無法正確描述阿基年籍以
    供查證，則是否確有「阿基」其人，已堪置疑；而原審共同被告蔡偉哲先是供稱
    ，槍枝係「阿基」置於其處所要求報繳，嗣後改稱因懼牽連乙○○，方謊稱是「
    阿基」的，其前後供述不一（見偵查卷第六十五頁反面、第八十六頁正、反面）
    ；又證人即桃園縣警民聯合協會迅雷協勤中隊副隊長張嘉仁於原審證稱：案發「
    前兩天」，被告曾打電話告知有朋友要報繳槍械，核與被告供稱：與「阿基」是
    在查獲的「前一天晚上」約定拿槍等情，時間上互核不符（見原審卷第九十八頁
    、第一五六頁）；證人薛剛沛先是陳稱不知槍械為何人所有，亦未曾見過，不知
    警方查獲槍枝一事，嗣改稱被告曾說過有朋友要拿兩把槍給他報繳云云，非無迴
    護被告之虞（見原審卷第一五四頁、偵查卷第十四頁反面、第一０三頁反面）；
    證人洪東修雖於警詢證稱：改造之二槍枝為被告所有，但卻於原審改稱被告五點
    要去報繳槍枝云云（見偵查卷第十一頁、原審卷第一五一頁），其先後陳述迥異
    ，證言無法遽為採信。則上述之人所陳均不足為被告有利之證明。
  (三)按刑事報繳槍械涉及刑責減免，如確係報繳即應直接向警察局為之，以符法定程
    序，並確保其日後權益受保障，本件被告雖自稱具有義警身分，然並非有權受理
    報繳槍械之警察機關，對於所謂「阿基」之人真實名籍資料，亦無法供述明確以
    為調查，其既無從說明「阿基」究係何人，於查獲前亦未曾向警察機關報案，未
    先說明此事原委，則其於向警察局繳交該槍械時，何能交代該槍械真正來源，而
    警察局如何憑此再向檢察機關說明槍械來源？被告僅為警民聯防協會成員（見偵
    查卷第一０五頁所附之警民聯防協會派令），並非司法警察，顯無從受理報繳，
    其持有被查扣之二把改造手槍，即為非法持有。是被告於警局查獲其非法持有改
    造槍枝後，以其係為不知名之「阿基」報繳查獲槍械而持有云云，顯與常理有悖
    。
  (四)扣案之改造手槍二把為玩具槍（以性能檢驗法），均具有殺傷力，有內政部警政
    署刑事警察局八十八年九月十六日刑鑑字第九二０五七號鑑驗通知書、槍枝殺傷
    力鑑驗說明、九十年一月二日（八九）刑鑑字第一九四一一八號函文在卷可稽（
    見偵查卷第九十一頁、第九十二頁、原審卷第一六三頁）。綜上，被告持有具殺
    傷力之改造手槍二支，事證明確，應予依法論科。
三、被告行為後，槍砲彈藥刀械管制條例關於未經許可無故持有可發射子彈具有殺傷
    力之各式手槍之規定，於八十九年七月七日修正生效後，將第十一條第一項原條
    文所定之「未經許可，製造、販賣或運輸第四條第一款所稱其他可發射金屬或子
    彈具有殺傷力之各式槍砲」，修正為「未經許可，製造、販賣或運輸第四條『第
    一項』第一款所稱其他可發射金屬或子彈具有殺傷力之各式槍砲」，其法定刑並
    未修正，僅係配合同條例第四條之修正，增加文字「第一項」，自應適用裁判時
    之新法論處。核被告所為，係犯槍砲彈藥刀械管制條例第十一條第四項之未經許
    可持有可發射子彈具有殺傷力之改造玩具手槍，起訴意旨認被告係犯同條例第十
    條第四項之持有改造模型槍罪，尚有未洽，起訴法條應予變更。
四、原審以被告事證明確，予以論罪科刑，固非無見，惟查：(一)被告未持有在蔡偉哲
    房間所查扣改造玩具左輪手槍乙把，具殺傷力之改造子彈十顆，亦未與蔡偉哲共
    同持有（詳後述），原判決認係共同持有；(二)本件仿半自動改造貝瑞塔玩具手槍
    （含彈匣二個）與改造克拉克玩具手槍（含彈匣二個）各乙把，係被告單獨持有
    而非與蔡偉哲共同持有，原判決誤為共同持有；(三)被告所犯，為槍砲彈藥刀械管
    制條例第十一條第四項之未經許可持有可發射子彈具有殺傷力之改造手槍罪，原
    審誤為同條例第十一條第四項未經許可持有改造手槍（模型槍）罪及第十二條第
    四項未經許可持有子彈罪（詳後述）；皆有未洽。被告上訴意旨指摘原判決量刑
    過重，雖無理由，惟原判決關於被告部分既有可議，而無可維持，自應由本院將
    之撤銷改判。爰審酌被告犯後態度、品性、素行、犯罪動機、手段、目的與其犯
    罪所生危害及犯後坦承犯行等一切情狀，量處如主文第二項所示之徒刑，併科罰
    金新台幣十五萬元，同時就罰金部分諭知易服勞役之折算標準。被告持有之改造
    玩具手槍二支，雖具殺傷力，惟不屬於制式槍械，尚未對於社會治安造成何等重
    要危害，核其行為情節，尚非屬嚴重，參酌大法官會議釋字第四百七十一號解釋
    全文意旨，認被告尚無依槍砲彈藥刀械管制條例第十九條第一項規定，令入勞動
    場所強制工作以預防矯治其社會危險性之必要。至於扣案之改造貝瑞塔手槍（槍
    枝管制編號0000000000號，含彈匣二個）、改造克拉克手槍（槍枝管
    制編號0000000000號，含彈匣二個）各一把，因已具殺傷力，係屬於
    違禁物，爰依刑法第三十八條第一項第一款規定，宣告沒收。
五、檢察官起訴意旨另略以：被告於八十八年八、九月間，未經許可，無故持有改造
    玩具左輪手槍乙把、具殺傷力之改造子彈十顆、不具殺傷力之子彈九顆，與蔡哲
    偉共同基於非法持有改造槍械枝彈藥之犯意聯絡，先後寄藏至蔡偉哲前揭租處，
    經警於八十八年九月七日循線查獲，因認被告涉犯槍砲彈藥刀械管制條例第十條
    第四項、第十二條第四項，未經許可持有、寄藏改造模型槍罪、未經許可持有具
    殺傷力之子彈罪；被告與蔡偉哲關於九顆不具殺傷力之子彈部分，另共同涉犯同
    條例第十三條第四項未經許可持有彈藥之主要組成零件罪云云。
六、按犯罪事實應依證據認定之，無證據不得認定犯罪事實，刑事訴訟法第一百五十
    四條第二項定有明文。此所謂認定犯罪事實之證據，無論其為直接或間接證據，
    均須達於通常一般人均不致有所懷疑，而得確信其為真實之程度，始得據為有罪
    之認定，若其關於被告是否犯罪之證明未能達此程度，而有合理性懷疑之存在，
    致使無法形成有罪之確信，根據「罪證有疑、利於被告」之證據法則，即不得遽
    為不利被告之認定，有最高法院二十九年上字第三一Ｏ五號、四十年臺上字第八
    十六號、七十六年臺上字第四九八六號判例可資參照。
七、檢察官認被告另涉罪嫌部分，無非係以原審共同被告蔡哲偉之供述、證人姜營婷
    、洪東修、薛剛沛於警詢時之證述，並有扣案改造之左輪手槍乙把、子彈十九顆
    為論據。據被告前於警詢、原審之供述，均否認改造之左輪手槍與十九顆子彈為
    其所有，辯稱：關於此部分全不知情等語。
八、經查：
  (一)原審共同被告蔡偉哲雖將自其住處房間床頭，查扣之改造具殺傷力之玩具左輪手
    槍乙把、十九顆子彈，諉之係被告所交付，惟該槍彈既在其房間床頭查扣，衡情
    應為其個人所持有，而被告於警初訊即坦承，在客廳所查扣之二把改造手槍（含
    彈匣四個），為其所攜帶（見偵查卷第十九頁反面），即無必要再否認於蔡偉哲
    房間床頭查扣之槍彈非其所攜帶，則被告所辯非不可採。蔡偉哲於偵查初訊更先
    稱：「槍彈是阿基放我住處，叫我幫忙報繳，阿基有拿到大有路給我」，嗣更易
    供稱：「左輪手槍是在查獲前半個多月（八月初），是乙○○帶來給我的，我將
    槍放在房間內床舖底下，十九顆子彈也是他拿來的」，又再改稱：「左輪手槍是
    查獲當天早上乙○○才拿來的」（見偵查卷第六十四頁反面、第六十五頁、第八
    十五頁背面、第一０三頁反面），其所供前後矛盾；再查獲之槍彈，係分別在客
    廳與蔡偉哲房間床頭扣得，而槍枝種類不同，查獲地點有別，不能證明即係被告
    所持有。證人洪東修於原審亦稱，改造玩具左輪手槍乙把在蔡偉哲房間找到（見
    原審卷第一四八頁），則蔡偉哲辯稱於其房間床頭查扣之槍彈，係被告所交付，
    應屬推諉之詞，並不可採。
  (二)證人姜螢婷雖於警詢稱：查獲之三把槍均為被告所有，被告在其處改造槍彈，改
    造之左輪手槍，係被告於八十八年九月七日零時許拿至家中寄放（見偵查卷第七
    頁反面、第八頁）云云，核與蔡偉哲所稱，警方所查獲的槍彈，非被告交其保管
    ，被告僅將槍彈置於其處，遭查獲之前一天枕頭底下還沒有槍（見原審卷第九十
    六頁、第一四九頁），及證人薛剛沛稱，沒有見過被告於其住處改造手槍等語，
    均不相符（見偵查卷第八十六頁）；另證人洪東修已於偵查初訊即否認警詢所稱
    ：查獲之制式左輪手槍係被告交付給蔡偉哲的（見偵查卷第十一頁、第六十五頁
    反面），另稱十九顆改造子彈係被告所有，為被告攜帶而來，與查獲之現場紀錄
    表所載，在蔡偉哲房間內查獲制式左輪手槍、改造子彈十九顆、改造工具一批等
    情事不符（見偵查卷第十一頁、第二十四頁）；況姜螢婷與蔡偉哲為夫妻，洪東
    修為蔡偉哲之友，其陳述難免偏頗，衡其所述既與查獲之狀態不合，是其二人所
    陳自不足為被告不利之事證。另並無其他積極事證，足資證明被告將具有殺傷力
    之改造玩具左輪手槍與子彈交蔡偉哲寄藏，則無法認定被告未經許可持有、寄藏
    在蔡偉哲房間內查獲制式左輪手槍、改造子彈十九顆。
  (三)按內政部八十六年十一月二十四日（８６）內警字第八六七０六八三號公告關於
    各類槍砲、彈藥主要組成零件種類，並未列舉「子彈」之主要組成零件種類，顯
    不認槍砲彈藥刀械管制條例第十三條第四項之「彈藥」係包括「子彈」在內。再
    按，未經許可持有子彈，依同條例第十二條第四項規定之法定本刑為五年以下有
    期徒刑，併科新臺幣三百萬元以下罰金；而未經許可持有彈藥之主要組成零件，
    依該條例第十三條第四項規定之法定本刑則為六月以上五年以下有期徒刑，併科
    新臺幣三百萬元以下罰金。倘認為同條例第十三條第四項之「彈藥」係包括「子
    彈」在內，則於法律適用上，亦顯然輕重失衡，故應認同條例第十三條第四項所
    稱之「彈藥」一語，並不包括「子彈」在內。是自不得因警員同時查扣得九顆不
    具殺傷力之子彈，而認被告與蔡偉哲二人尚另涉犯未經許可持有彈藥之主要組成
    零件罪名。
  (四)被告另涉犯嫌部分，本應為被告無罪判決之諭知，惟因檢察官認此部分與被告右
    揭有罪部分，係屬想像競合犯之裁判上一罪關係，爰不另為無罪之諭知。
據上論斷，應依刑事訴訟法第三百六十九條第一項前段、第三百六十四條、第二百九
十九條第一項前段、第三百條、槍砲彈藥刀械管制條例第十一條第四項、刑法第十一
條前段、第四十二條第二項、第三十八條第一項第一款，罰金罰鍰提高標準條例第二
條、現行法規所定貸幣單位折算新臺幣條例第二條，判決如主文。
本案經檢察官張文政到庭執行職務。
中　　　華　　　民　　　國　　九十三　　年　　　七　　　月　　二十八　　日
                              臺灣高等法院刑事第五庭
                                  審判長法  官  曾　德　水
                                        法  官  楊　炳　禎
                                        法  官  魏　新　國
右正本證明與原本無異。
如不服本判決，應於收受送達後十日內向本院提出上訴書狀，其未敘述上訴之理由者
並得於提起上訴後十日內向本院補提理由書（均須按他造當事人之人數附繕本）。
                                        書記官　陳　秋　雄
中　　　華　　　民　　　國　　九十三　　年　　　七　　　月　　二十九　　日
附錄：本判決論罪科刑法條全文
槍砲彈藥刀械管制條例第十一條
未經許可，製造、販賣或運輸第四條第一款所稱其他可發射金屬或子彈具有殺傷力之
各式槍砲者，處五年以上有期徒刑，併科新台幣一千萬元以下罰金。
未經許可，轉讓、出租或出借前項所列槍砲者，處三年以上十年以下有期徒刑，併科
新台幣七百萬元以下罰金。
意圖供自己或他人犯罪之用，而犯前二項之罪者，處無期徒刑或七年以上有期徒刑，
併科新台幣一千萬以下罰金。
未經許可，持有、寄藏或意圖販賣而陳列第一項所列槍枝者，處一年以上七年以下有
期徒刑，併科新台幣七百萬元以下罰金。
第一項至第三項之未遂犯罰之。
